【裁判字號】    95,裁,1153
【裁判日期】    950607
【裁判案由】    綜合所得稅
【裁判全文】
最  高  行  政  法  院  裁  定
                                     95年度裁字第01153號
上  訴  人  財政部臺灣省南區國稅局
代  表  人  甲○○
被 上訴 人  乙○○
上列當事人間因綜合所得稅事件，上訴人對於中華民國94年1月
28日高雄高等行政法院93年度簡字第320號判決，提起上訴，本
院裁定如下：
    主  文
上訴駁回。
上訴審訴訟費用由上訴人負擔。
    理  由
一、按對於適用簡易程序之裁判提起上訴或抗告，須經本院許可
    ，且該許可以訴訟事件所涉及之法律見解具有原則性者為限
    ，行政訴訟法第235條定有明文。所謂法律見解具有原則性
    ，係指該事件所涉及之法律問題意義重大，而有加以闡釋之
    必要情形而言；如對行政命令是否牴觸法律所為之判斷，或
    就同類事件高等行政法院所表示之見解相互牴觸，有由本院
    統一法律上意見或確認其意見之必要情形屬之。
二、本件被上訴人89年度綜合所得稅結算申報，經上訴人初查以
    被上訴人將其所有臺南市○區○○路2段158巷2號房屋（下
    稱系爭房屋）無償供頂好冷凍食品行（下稱頂好食品行）營
    業使用，未申報租賃所得，上訴人乃依所得稅法第14條第1
    項第5類第1款、第4款規定，參照當地一般租金標準，核定
    系爭房屋全年租賃收入新臺幣（下同）311,094元，減除43
    ％必要損耗及費用，核定租賃所得177,323元，併課其當年
    度綜合所得稅，被上訴人申經復查，獲追減租賃所得119,28
    7元，被上訴人仍不服提起訴願，經遭決定駁回，乃提起行
    政訴訟，經原審判決將訴願決定及原處分（復查決定含原核
    定處分）均撤銷。上訴人不服，提起本件上訴，主張：(一)本
    件係核課被上訴人將系爭房屋無償供其兄許宗武使用之租賃
    所得，與被上訴人有無認識頂好食品行之89年度負責人叢駿
    並將房屋借予叢君無涉。次查依據臺南市稅捐稽徵處60年9
    月3日南市稅字第66194號臺灣省營利事業統一發證（設立登
    記）申請書中，許宗武申請設立登記頂好食品行所檢附之附
    件略以，房屋所有人即本件被上訴人簽名蓋章並具結自60年
    9月2日起願將系爭房屋（整編門號前為臺南市○○路416號
    ）無償借與許宗武使用開設頂好食品行，並有被上訴人之同
    意書可稽，符合民法第464條使用借貸之要件，是被上訴人
    確實有自60年9月起即將系爭房屋無償供他人營業使用之情
    。則原審誤認被上訴人未將系爭房屋供其兄許宗武使用，實
    與所得稅法第14條第1項第5類第4款、民法第464條規定，以
    及論理法則有悖。(二)原審又以改制前行政法院78年度判字第
    335號判決、臺南市稅捐稽徵處78年4月6日78南市稅法字第
    30038號復查決定書以及上訴人82年7月21日南區國稅法字第
    82043814號函及其復查決定書等影本資料，認為被上訴人已
    依法律程序請求排除霸占並獲得救濟無訛，作為判決依據，
    亦有違論理及證據法則；蓋：1.被上訴人如認系爭房屋遭受
    不法侵占，應循私法途徑解除占用，始為正辦。況上揭判決
    及決定僅係就系爭房屋租賃所得之租稅主體作一認定，尚非
    認系爭房屋係遭其兄霸占，是原審前揭論據，顯有違論理法
    則。2.被上訴人雖主張其兄霸占系爭房屋，惟默示其兄繼續
    使用該屋，亦無收回該屋自用之意思表示，且被上訴人對於
    歷年房屋稅均按時繳納，更遑論提起司法救濟途徑以排除之
    ，是該屋無償借予其兄使用甚明。3.被上訴人聲稱其所有系
    爭房屋係被其兄許宗武霸占供頂好食品行營業使用，應由被
    上訴人負舉證責任。原審對本件舉證責任分配錯誤，顯有違
    證據法則等語。本院經核上訴意旨，無非就原審對事實認定
    之職權行使指摘為不當，尚無涉法律見解具有原則性，而需
    由本院加以闡釋之必要，上訴人提起上訴，不合前揭規定，
    不應許可，其上訴難謂合法，應予駁回。
三、依行政訴訟法第249條第1項前段、第104條、民事訴訟法第
    95條、第78條，裁定如主文。
中    華    民    國    95    年    6     月    7     日
                  第三庭審判長法  官  趙  永  康
                              法  官  鄭  淑  貞
                              法  官  侯  東  昇
                              法  官  黃  淑  玲
                              法  官  林  文  舟
以  上  正  本  證  明  與  原  本  無  異
中    華    民    國    95    年    6     月    8     日
                              書記官  王  福  瀛


司法院資訊處製作；財團法人民間司法改革基金會備份。
